臺灣臺北地方法院刑事判決
111年度審易字第356號
公  訴  人  臺灣臺北地方檢察署檢察官
被      告  黃福成

上列被告因竊盜案件，經檢察官提起公訴（110年度偵字第19605
號），本院判決如下：
    主  文
黃福成犯竊盜罪，處罰金新臺幣貳萬元，如易服勞役，以新臺幣
壹仟元折算壹日。
    事  實
一、黃福成於民國110年5月28日下午4時44分許，行經臺北市○○
    區○○路000巷00弄0號前，見高靚伃因搬家而委請搬家公司將
    其所有之Summer牌冷氣機組1組（拆裝成室外機1台、室內機
    1台、冷氣支架1具）暫放住處前且無人看管，認有機可乘，
    竟基於意圖為自己不法所有之竊盜犯意，徒手將上開室外機
    1台、室內機1台、冷氣支架1具搬回位在臺北市○○區○○路000
    巷00弄00號0樓住處旁防火巷內，黃福成以此方式竊取上開
    高靚伃所有之冷氣機組1組得手。嗣高靚伃於110年5月29日
    下午同日3時許清點物品，發現現場僅留存冷氣機空箱，報
    警調取現場監視器錄影畫面，循線查悉上情。
二、案經高靚伃訴由臺北市政府警察局萬華分局報告臺灣臺北地
    方檢察署偵查起訴。
    理  由
一、程序方面：
　　按被告以外之人於審判外之陳述，雖不符合刑事訴訟法第15
    9條之1至159條之4之規定，然經當事人於審判程序同意作為
    證據，法院審酌該言詞陳述或書面陳述作成時之情況，認為
    適當者，亦得為證據；當事人、代理人或辯護人於法院調查
    證據時，知有第159條第1項不得為證據之情形，而未於言詞
    辯論終結前聲明異議者，視為有前項之同意，刑事訴訟法第
    159條之5定有明文。本件作為證據使用之相關審判外陳述，
    經檢察官及被告黃福成於本院審理中均未具體爭執證據能力
    （見審易卷第29頁、第38頁至第39頁），本院審酌該等陳述
    作成時之情況正常，所取得過程並無瑕疵，且與本案相關之
    待證事實具有關連性，亦無證明力明顯過低等情形，適當作
    為證據，依前開刑事訴訟法第159條之5第1項之規定，認上
    開陳述具有證據能力。
二、認定犯罪事實所憑之證據及理由： 
    訊據被告矢口否認有何竊盜犯行，於本院審理時辯稱：我從
    來沒有拿告訴人高靚伃所有的冷氣機，監視器畫面裡拿冷氣
    機的人不是我，我都那麼老了，是被冤枉的云云，經查：
　㈠告訴人因搬家之故，委請搬家公司將其所有Summer牌冷氣機
    組1組（拆裝成室外機1台、室內機1台、冷氣支架1具）暫置
    放其位在臺北市○○區○○路000巷00弄0號住處前，嗣於110年5
    月28日下午4時44分許，遭1位身材嶙瘦且右手綑綁繃帶之老
    年男子取走等情，經告訴人於警詢時指述甚詳（見偵卷第17
    頁至第18頁），並有攝得案發經過之現場監視器錄影檔案光
    碟及翻拍照片在卷可稽（見偵卷第35頁至第36頁），堪以認
    定此情。
　㈡員警根據上開監視器所示老年男子長相特徵及其行走路線，
    鎖定住在距案發地點不遠處即臺北市○○區○○路000巷00弄00
    號0樓之被告涉有重嫌，遂於110年5月29日晚上8時29許前往
    被告住處查訪，見被告右手綑綁繃帶，經徵得被告同意後執
    行搜索，在被告住處後方防火巷內查扣上開室外機1台、室
    內機1台、冷氣支架1具等情，有被告自願搜索同意書、臺北
    市政府警察局萬華分局搜索扣押筆錄、扣押物品目錄表、贓
    物認領保管單（以上見偵卷第25頁至第29頁）、查獲現場被
    告右手綑綁繃帶照片及扣案物照片在卷參憑（見偵卷第37頁
    至第38頁），本院復核前揭監視器影像翻拍照片內之行竊老
    年男子與到庭被告之長相、身材極相似，加以被告於警詢、
    偵訊均坦承其曾於首揭時、地取走本案冷氣機組乙情（見偵
    卷第9頁至第11頁、第84頁、第95頁），足資認定取走告訴
    人冷氣機組之老年男子男子即為被告。被告雖於本院審理時
    改以前詞置辯，然僅泛強調其年紀甚長不會幹這種事云云，
    卻未提出任何有利事證或指出證明方法供本院調查，且就為
    何本案冷氣機組會在其住處外查獲之關鍵問題，泛稱：我不
    知道為什麼冷氣會在我家云云（見審易卷第29頁），應認純
    屬臨訟卸責之詞，不足採憑。
　㈢被告雖於警詢及偵訊時辯稱：冷氣機放在外面，我以為是沒
    人要的廢棄傢俱才撿回去分解販賣云云。然告訴人係在其住
    處外放置首揭冷氣機組，現場除該冷氣機組外，並無堆放其
    他雜物或疑似廢棄物，路面清潔無凌亂，有上開現場監視器
    翻拍照片可參，衡諸一般人智識程度，均不至於認定該處為
    丟置廢棄物之地點。況被告所取走之室外機1台、室內機1台
    、冷氣支架1具，可完整拼組成冷氣機組1組，具有能正常使
    用之型式外觀，與常人認定之廢棄物標準明顯不同，從而被
    告未曾徵詢屋主意見，率取走該物欲變賣，顯具有為自己不
    法所有之意圖，被告所辯，要屬無據。　　
　㈣綜上所述，本件事證明確，被告所辯均不可採，其所犯竊 盜
    犯行，堪以認定，應予依法論科。
三、論罪科刑
  ㈠核被告所為係犯，係犯刑法第320條第1項竊盜罪。被告為23
    年出生，本件行為時滿80歲，爰依刑法第18條第3項規定，
    減輕其刑。
  ㈡爰以行為人責任為基礎，審酌被告不思以正當途徑賺取所需
    ，任意竊取他人財物，造成他人財產損失，所為實應非難。
    復考量被告犯後否認犯行，難認其已認知自己行為之不當，
    暨被告陳稱：日本時代國小畢業之最高學歷，目前獨居，未
    與配偶及子女同住等語（見審易卷第41頁）之智識程度及家
    庭經濟狀況，暨犯罪動機、目的、手段、犯罪所生危害等一
    切情狀，量處如主文所示之刑，並諭知易服勞役之折算標準
    。
四、沒收部分
    被告於本案竊取之Summer牌冷氣機組1組（拆裝成室外機1台
    、室內機1台、冷氣支架1具）雖屬於其犯罪所得，然經警查
    扣後發還告訴人，有上開贓物認領保管單可參，依刑法第38
    條之1第5項規定，不予宣告沒收。
據上論斷，應依刑事訴訟法第299條第1項前段，判決如主文。
本案經檢察官吳文琦提起公訴，檢察官朱玓到庭執行職務。
中　　華　　民　　國　　111 　年　　6 　　月　　23　　日
                  刑事第二十庭   法  官   宋恩同
以上正本證明與原本無異。
如不服本判決應於收受送達後20日內向本院提出上訴書狀，並應
敘述具體理由；其未敘述上訴理由者，應於上訴期間屆滿後20日
內向本院補提理由書（均須按他造當事人之人數附繕本）「切勿
逕送上級法院」。告訴人或被害人如對於本判決不服者，應具備
理由請求檢察官上訴，其上訴期間之計算係以檢察官收受判決正
本之日期為準。因疫情而遲誤不變期間，得向法院聲請回復原狀
。
                                書記官  黃勤涵
中　　華　　民　　國　　111 　年　　6 　　月　　23　　日
附錄論罪科刑法條：
刑法第320條第1項：
意圖為自己或第三人不法之所有，而竊取他人之動產者，為竊盜
罪，處5 年以下有期徒刑、拘役或50萬元以下罰金。